【裁判字號】    98,再易,9
【裁判日期】    980520
【裁判案由】    再審之訴
【裁判全文】
臺灣板橋地方法院民事判決               98年度再易字第9號
再審原告    乙○○
再審被告    甲○○
上列當事人間請求再審之訴事件，再審原告對於本院民國98年2
月25日97年度簡上字第246 號之第二審確定判決提起再審之訴，
本院判決如下：
    主    文
再審之訴駁回。
再審訴訟費用新臺幣肆仟捌佰元由再審原告負擔。
    事實及理由
甲、程序方面：
    按再審之訴，應於30日之不變期間內提起；前項期間，自判
    決確定時起算，判決於送達前確定者，自送達時起算，民事
    訴訟法第500 條第1 項、第2 項前段定有明文。查本院97年
    度簡上字第246 號民事判決，於民國98年2 月25日宣判，且
    不得上訴，故於該日確定，再審原告係同年3 月5 日始收受
    送達，有送達證書附在上開卷宗足稽，依前開規定，其於同
    年4 月3 日提起本件再審之訴，並未逾30日之不變期間，符
    合再審程序要件，先予敘明。
乙、實體方面：
一、再審意旨略以：
  (一)證人李陳金寶於臺灣板橋地方法院檢察署證稱：「被告拿了
    面額30萬元之本票1 紙要調借現金，當時伊與伊女兒甲○○
    都在場，被告並沒有特別指明要向誰借錢，被告說3 天內會
    還錢，伊就同意借款，但是因為伊錢都存在伊媳婦高淑娥之
    郵局帳戶內，就叫伊兒子當天晚上將存摺、印章拿來給伊，
    於第二天一早由伊女兒甲○○將之交給被告去提領，後了過
    了2 天被告都沒有主動返還該存摺、印章，伊到被告經營之
    錄影帶出租店向李晴雯取回存摺、印章」等語，與其在原審
    之證詞有極大出入，就連究竟在審原告是向其借款，亦或是
    向在審被告借款，都說明不清，且李陳金寶係自行以告訴人
    之身分提出告訴，由在審被告擔任告訴代理人，顯見在審被
    告亦認為再審原告並未向其借款。
  (二)訴外人高淑娥開立於北投實踐郵局之存簿儲金內頁中，關於
    95年7 月31日新臺幣（下同）35萬元之提款單影本上郵局戳
    記可知，並非於原前揭開立郵局所提領，再審原告根本不知
    悉高淑娥之存簿密碼，且原審認定再審原告與再審被告之女
    兒交往，即認再審被告與再審原告乃無宿怨嫌隙，應不致惡
    意設局陷害再審原告，此論斷顯有速斷。蓋再審原告直到原
    審承審法官調閱上開35萬元提款單影本，始恍然大悟當初再
    審被告誘使寫下之提款單帳號竟是不認識之高淑娥所屬，才
    確知遭再審被告設局欺騙等語，原審之認定已有違經驗法則
    ，判決違背法令。
  (三)聲明：(1)本院97年度簡上字第246 號確定判決應予廢棄。(2)
    上開廢棄部分，確認再審被告持有再審原告於95年7 月30日
    所簽發，票面金額為30萬元（票號0000000），之本
    票2 紙債權不存在。
二、本件不經言詞辯論程序，故無再審被告之陳述及聲明。
三、按再審之訴之訴訟程序，法院之審判應分3 個階段，第1 階
    段，應審查訴之合法要件，第2 階段，起訴已備合法要件者
    ，應進而審查有無再審理由。第3 階段，必待認定再審之訴
    為有再審理由時，始得進而為本案有無理由之審判。而再審
    之訴起訴合法要件欠缺者，即再審之訴不合法，依民事訴訟
    法第502 條第1 項規定，法院應以裁定駁回之。而再審之訴
    有無再審理由者，原則上應經言詞辯論，但再審之訴顯無再
    審理由者，得不經言詞辯論，逕以判決駁回之，同法第502
    條第1 項亦定有明文。
四、按民事訴訟法第496 條第1 項第1 款所謂適用法規顯有錯誤
    ，係指確定判決所適用之法規顯然不合於法律規定，顯然違
    反者而言，不包括認定事實錯誤、取捨證據失當、判決不備
    理由及在學說上諸說併存致發生法律上見解歧異等情形在內
    。本件再審原告主張原確定判決有適用法規顯有錯誤之情事
    ，無非以原確定判決採信證人李陳金寶之證詞，以及再審原
    告與再審被告之女迄今仍交往中，衡情應無惡意設局陷害之
    理，心證顯與常情有違，有適用法規顯有錯誤為由云云。惟
    法院查驗證據方法，以發見應證事實有無之行為，原審為再
    審原告不利證詞之可能等證據為取捨，參酌上開說明，尚難
    指為適用法規顯有錯誤，再審原告上開主張，顯有誤會。
五、綜上所述，再審原告主張之再審理由，經核屬無理由，不足
    憑採。又再審之訴，顯無再審理由者，得不經言詞辯論，以
    判決駁回之，已如前述。本件原確定判決既無民事訴訟法第
    496 條第1 項第1 款適用法規顯有錯誤之情形，則再審原告
    提起本件再審之訴，顯無再審理由，爰依前述規定，不經言
    詞辯論，以判決駁回之。
六、據上論結，本件再審之訴為無理由，依民事訴訟法第502 條
    第2 項、第78條，判決如主文。
中    華    民    國    98    年    5     月    20    日
                  民事第二庭  審判長法  官  蕭胤瑮
                                    法  官  張筱琪
                                    法  官  吳振富
以上正本係照原本作成。
不得上訴。
中    華    民    國    98    年    5     月    20    日
                                    書記官  李宏明


司法院資訊處製作；財團法人民間司法改革基金會備份。
